臺灣士林地方法院民事判決　　　　　　　 94年度簡上字第4號
上　訴　人　甲○○
被上訴人　　馥記山莊管理委員會
法定代理人　丙○○
訴訟代理人　乙○○
上列當事人間請求給付管理費事件，上訴人對於中華民國93年9
月29日本院內湖簡易庭93年度湖簡字第724號第一審判決提起上
訴，本院於94年5月24日言詞辯論終結，判決如下：
    主  文
上訴駁回。
第二審訴訟費用由上訴人負擔。
    事實及理由
甲、程序方面︰
    本件被上訴人起訴時，其法定代理人即主任委員原係李紹智
    ，嗣於訴訟程序進行中，因改選管理委員，主任委員變更為
    丙○○，有被上訴人所提出第8 屆區分所有權人大會會議紀
    錄、第8 屆管理委員會93年6 月份臨時委員會會議紀錄影本
    在卷可參，被上訴人並由新任法定代理人丙○○於94年1 月
    27 日具狀聲明承受訴訟，自屬合法。
乙、實體方面︰
一、被上訴人起訴主張︰上訴人係台北縣汐止市○○路102 巷24
    號1樓 房地之所有權，為被上訴人所屬馥記山莊社區之區分
    所有人，依公寓大廈管理條例及住戶手冊管理規約之規定，
    應繳納管理費，詎被上訴人自90年1 月起至93年2 月止，除
    90年8 月至11月以外，其餘34個月，均未繳納管理費，共積
    欠新台幣（下同）177,450 元（91年6 月以前每月5,545 元
    ，自91年7 月以後每月4,991 元），屢經催討，仍置之不理
    ，為此，依上開規定之法律關係，提起本訴，聲明求為判決
    命上訴人給付177,450 元，及自支付命令送達翌日起至清償
    日止，按年息百分之5 計算之利息等語。
二、上訴人則以︰就90年1 月至11月之管理費，兩造曾經本院91
    年度湖小調字第465 號事件於91年6 月20日調解成立，本件
    被上訴人不得再請求90年1 月至7 月之管理費，且該部分之
    管理費共38,815元，上訴人均已繳納；又上訴人不願繳納管
    理費，係因管理委員管理不善，社區保全系統損壞未維修，
    卻一直催繳管理費，且不提供上訴人查看會計帳目，並限制
    其行使權利，不讓其搭乘社區巴士等語，資為抗辯。
三、本件原審對於被上訴人之請求，判決其全部勝訴，並依職權
    為假執行之宣告，上訴人全部聲明不服，求為廢棄原判決，
    並駁回被上訴人在第一審之訴；被上訴人則聲明求為判決駁
    回上訴。
四、本件兩造不爭執之事實︰
  (一)被上訴人係經馥記山莊社區區分所有權人會議合法成立之管
    理組織，並申請台北縣政府同意備查在案。
  (二)上訴人係台北縣汐止市○○路102 巷24號1 樓房地之所有權
    人，為馥記山莊社區之區分所有權人。
  (三)上訴人所有前項房地，90年1月至7月、90年12月至91年6月
    每月之管理費為5,545元，91年7月至93年2月每月之管理費
    為4,991元，共計177,450元。
五、得心證之理由︰
    被上訴人請求上訴人給付上開管理費，上訴人則以前詞置辯
    ，是本件所應審究之爭點即在於︰(一)本院91年度湖小調字第
    456 號事件，兩造於90年6 月20日成立調解，調解標的是否
    包含90年1 月至7 月之管理費？(二)90年1 月至7 月之管理費
    上訴人是否已清償？(三)管理委員會管理不善等是否為拒繳管
    理費之正當事由？茲分述如下︰
  (一)本院91年度湖小調字第456 號事件，兩造於90年6 月20日成
    立調解，調解標的是否包含90年1 月至7 月之管理費？
    查，被上訴人曾以上訴人積欠90年1月至11月之管理費共計
    60,995元，而於91年2 月27日聲請本院核發91年度促第7062
    號支付命令，經上訴人於法定期間內聲明異議，視為調解之
    聲請，由本院以91年度湖小調字第456 號調解事件受理，嗣
    於90年6 月20日調解程序中，被上訴人撤回90年1 月至7 月
    部分管理費之請求，兩造乃就90年8 月至11月計4 個月之管
    理費部份，成立調解等事實，業經本院調閱上開調解事件卷
    宗查證明確。按，調解之聲請經撤回者，視為未聲請調解。
    民事訴訟法第425 條前段定有明文。被上訴人於上開調解事
    件，既已撤回90年1 月至7 月部分管理費調解之聲請，即視
    為未聲請調解，該部分自非調解之範圍，而非上開調解之效
    力所及，準此，被上訴人即得另訴請求，上訴人抗辯本件被
    上訴人不得再請求此部分管理費云云，核屬無據。
  (二)90年1 月至7 月之管理費上訴人是否已清償？
    按，「請求履行債務之訴，被告自認原告所主張債權發生原
    因之事實，而抗辯該債權已因清償而消滅，則清償之事實即
    應由被告負舉證之責任。」最高法院44年度台上字第872號
    判例揭有此旨，足資參酌。本件上訴人抗辯其已繳納90年1
    月至7 月之管理費，惟為被上訴人所否認，上訴人就其此部
    分抗辯自應負舉證之責。查，上訴人自承此部分管理費之收
    據已滅失，而其又未能舉出任何證據以明，其此部分抗辯，
    自不足憑採。
  (三)管理委員會管理不善等是否為拒繳管理費之正當事由？
    按，公寓大廈之管理委員會係指為執行區分所有權人會議決
    議事項及公寓大廈管理維護工作，由區分所有權人選任住戶
    若干人為管理委員所設立之組織，公寓大廈管理條例第3條
    第9款定有明文。而由同法第36條關於管理委員會職務之規
    定，並參酌同法第37條至第39條等規定內容，亦可知管理委
    員係受住戶選任，承全體住戶之委任處理事務，對全體區分
    所有權人負擔管理義務，應對區分所有權人會議負責，並非
    對於個別住戶負有特定之義務。至於區分所有權人有依區分
    所有權人會議決議或規約，或按共有之應有部份比例分攤繳
    納公共基金或管理費之義務，係公寓大廈管理條例第10條第
    2 項所明文，並經本件馥記山莊社區住戶管理規約第肆章第
    2 條、第4 條等予以明定。足見管理委員會職務之行使，與
    管理費之收取間，並非源於同一雙務契約，即二者並非基於
    互為對待給付之關係，自不發生同時履行之抗辯。姑不論上
    訴人抗辯管理委員會管理不善乙節，為被上訴人所否認，上
    訴人並未舉證以明，已難憑採，縱管理委員會果有未盡管理
    維護義務之情形，亦應循由區分所有權人會議議事程序或公
    寓大廈管理條例及規約有關管理組織之規範予以救濟，而非
    區分所有權人得執為拒繳管理費之正當理由，是以上訴人此
    部份抗辯，亦非有據。
六、綜上所述，上訴人積欠90年1 月至7 月、90年12月至93年2
    月之管理費，共計177,450 元迄未繳納，從而，被上訴人本
    於公寓大廈管理條例及管理規約規定之法律關係，請求上訴
    人給付177,450 元，及自支付命令送達翌日即93年6 月12日
    起，至清償日止，按年息百分之5 計算之利息，為有理由，
    應予准許。原審判命如數給付，並依職權為假執行之宣告，
    並無不合。上訴意旨指摘原判決不當，求予廢棄改判，為無
    理由，應予駁回其上訴。
七、本件判決基礎已臻明確，兩造其餘之攻擊防禦方法及訴訟資
    料經本院斟酌後，核與判決不生影響，無一一論述之必要，
    併予敘明。
丙、據上論結，本件上訴為無理由，依民事訴訟法第436條之1第
    3 項、第449條第1項、第78條，判決如主文。
中　　華　　民　　國　　94　　年　　6 　　月　　7 　　日
                  民事第二庭  審判長法  官  陳介源
                                    法  官  方彬彬
                                    法  官  施月燿
以上正本證明原本無異。
本判決不得上訴。
中　　華　　民　　國　　94　　年　　6 　　月　　10　　日
                                    書記官  韓金發
